臺灣高等法院刑事判決　　　　　　　　93年度上訴字第3193號
上　訴　人
即　被　告　己○○
選任辯護人　李漢中律師
上　訴　人
即　被　告　戊○○
指定辯護人　本院公設辯護人　乙○○
上列上訴人因偽造貨幣等案件，不服臺灣臺北地方法院92年度訴
字第1525號，中華民國93年10月12日第一審判決（起訴案號：臺
灣臺北地方法院檢察署92年度偵緝字第886 號、同署92年度偵緝
字第916 號），提起上訴，本院判決如下：
    主  文
原判決除己○○連續變造國民
己○○共同連續行使偽造之通用紙幣，處有期徒刑參年陸月，附
表三編號二之物沒收；又共同連續行使偽造之信用卡，處有期徒
刑捌月，附表三編號一、三至六之物均沒收。應執行有期徒刑肆
年，附表三所示之物均沒收。
戊○○共同連續行使偽造之通用紙幣，處有期徒刑參年陸月，附
表三編號二之物沒收；又共同連續行使偽造之信用卡，處有期徒
刑捌月，附表三編號一、三至六之物均沒收。應執行有期徒刑肆
年，附表三所示之物均沒收。
    事  實
一、己○○、戊○○基於意圖供行使之用而收集偽造之通用紙幣
    及收受偽造之信用卡，進而持以行使之共同犯意聯絡，於民
    國九十一年七月四日下午，在臺北縣中和市○○路附近某處
    ，共同出資，以新臺幣（下同）一萬五千元之代價，向綽號
    「阿芳」（或「阿方」、「阿峰」，均為台語譯音）之不詳
    身分之成年男子購買偽造之千元紙幣三十張及偽造之Standa
    rd  Chartere d信用卡一張，而收集、收受之（詳如附表三
    編號一、二）。
二、己○○、戊○○收集前述偽造之千元紙幣後，即共同基於行
    使偽造紙幣之概括犯意聯絡，先由己○○保管上開偽造之紙
    幣及偽造之信用卡，於選定消費地點後，即由己○○交付偽
    鈔予戊○○，推由戊○○持其中五張偽造之千元紙鈔，先後
    於如附表一所示之時、地，向各該處所之服務人員消費或兌
    換零錢，己○○除同時在場接應外，並與戊○○當場享受消
    費或共同獲取找回真鈔之利益，而行使偽造之通用紙幣（各
    次消費時間、地點、消費（兌換）金額、找回金額及行使之
    偽造紙幣等，詳如附表一所示）。
三、己○○、戊○○另共同基於行使偽造信用卡、行使偽造文書
    及意圖為自己不法之所有之概括犯意聯絡，於共同選定消費
    之地點後，即由己○○將其所保管之購自「阿芳」之偽造之
    信用卡（如附表三編號一）交付予戊○○，推由戊○○出面
    ，於如附表二所示之時、地，以刷卡簽帳方式消費，並先後
    在簽帳單上偽造該信用卡上所載持卡人「盧瑞珊」之簽名（
    偽造之簽帳單如附表三編號三至六），持該等偽造簽帳單供
    特約商店人員核對，使特約商店於核對簽帳單上之簽名與信
    用卡上之簽名相符後，誤認戊○○為合法之持卡人而陷於錯
    誤，交付如附表二所示消費金額同價之物予戊○○，己○○
    於戊○○簽帳消費時則在旁接應，足以生損害於如附表二所
    示之特約商店及信用卡發行銀行。嗣因收到偽鈔的店員查覺
    有異，隨即報警處理，警方於同日晚上九時許在木柵動物園
    購物中心內當場查獲，並扣得在己○○身上，使用後剩餘之
    偽造之千元紙鈔二十五張（已行使之附表一之五張偽鈔亦由
    警方向附表一之商店取回，合計三十張，如附表三編號二）
    及附表三編號一所示之偽造信用卡。
四、案經臺北市政府警察局文山第一分局移送臺灣臺北地方法院
    檢察署檢察官偵查起訴。
    理  由
一、右開事實，業據被告戊○○於警詢、偵查、原審以及本院審
    理時坦白承認；被告己○○於檢察官及原審法院訊問時，雖
    僅承認其於戊○○消費時陪同在場，否認參與或知悉戊○○
    犯罪；然己○○於警詢時承認犯罪，其後於本院審理時亦坦
    承犯錯，核與被害人即證人庚○○、甲○○、丁○○、丙○○於警詢或原審法院訊問時證述之情節相符，且有如附表一
    編號一、二、四及附表二所示消費之發票五張暨附表三編號
    三至六簽帳單特約商店存根聯影本二張附卷足稽（九十一年
    度偵字第一七二六一號卷第二十一頁、第二十二頁；九十二
    年度偵緝字第八八六號卷第三十三頁以下），併有附表三編
    號二之偽造之通用紙幣、附表三編號一偽造之信用卡扣案可
    佐。
二、其次，附表三所示扣案之信用卡及鈔票均係偽造，此有中央
    銀行發行局九十一年七月十七日臺央發字第○九一○○三七
    四二三號函（九十一年度偵字第一七二六一號函第九十五頁
    、第九十六頁）及英商渣打銀行股份有限公司臺北分公司九
    十三年八月十日（九三）渣信字第二一七七號函可查。依前
    述中央銀行發行局函文：「該批偽鈔均以彩色噴墨方式仿印
    ，隱藏字以透明漆仿製，無凹版印紋凸起效果，紙質與真鈔
    不同，部分偽鈔以螢光筆繪製仿紙張螢光纖維絲；水印以灰
    色墨在紙張背面仿製；安全線以噴墨方式在紙張背面仿製，
    正面再以燙印方式（含面額數字）仿鈔券正面五段裸露部分
    ，無折光變色效果；左下角面額數字以燙印方式仿折光變色
    油墨，無折光變色反應。」之意旨，可知扣案之偽造紙幣與
    真鈔確有不同，若稍加注意應可辨識，被告二人於警詢時並
    均坦承知悉係偽造之紙幣。被告坦承行使偽造紙幣之目的除
    消費外，並在換取真鈔，並承認附表三編號一偽造之信用卡
    係「阿芳」所交付。足見被告二人收集偽造紙幣及收受偽造
    之信用卡之目的在供行使之用；被告二人係意圖供行使之用
    而共同出資購買偽造之紙幣及偽造之信用卡，購得且均由己○○保管，迨選定消費地點後，再交由戊○○持以出面行使
    ，其時己○○並在旁接應，被告二人且共享消費之利益。因
    之被告己○○除有與戊○○共同犯罪之犯意聯絡外，實已有
    行為之分擔，應認為係共同正犯。被告二人持偽造之信用卡
    消費，使不知情之特約商店服務人員誤以為係有權之持卡人
    ，而同意簽帳消費，被告二人所為自足以生損害於如附表二
    所示之特約商店及信用卡發行銀行。
三、綜上所述，本案事證明確，被告二人於警詢、偵、審中所為
    有利於其他共同被告之供述，均係一時迴護之詞，不可採信
    。證人庚○○、丁○○、丙○○等人於原審法院訊問時雖不
    能明確證指被告二人即係持偽造紙幣消費或兌換零錢之人，
    然渠等均表示在附表一所示之時間內確有收到客人持偽鈔消
    費、兌換零錢之事實，對照被告二人自承於該等時間內，持
    偽鈔在上開商店消費或兌換零錢，應認被告之自白與事實相
    符，證人庚○○、丁○○、丙○○等人於原審法院訊問時雖
    不不能指認被告，亦不影響於本案事實之認定，附此敘明。
四、論罪科刑：
（一）核被告己○○、戊○○所為，係犯刑法第一百九十六條第
      一項之行使偽造紙幣罪、第二百零一條之一第二項之行使
      偽造信用卡作為簽帳工具、第二百十六條、第二百十條之
      行使偽造私文書及第三百三十九條第一項之詐欺取財罪。
（二）被告二人行使偽造紙幣，本含有詐欺性質，不另論以詐欺
      取財罪。又被告偽造「盧瑞珊」簽名之行為為偽造簽帳單
      私文書之階段行為；被告意圖供行使之用而收集偽造之通
      用紙幣之低度行為，應為渠等收集後進而持以行使之高度
      行為所吸收；被告意圖供行使之用而收受偽造信用卡之低
      度行為（刑法第二百零一條之一第二項係處罰意圖供行使
      之用而收受或交付偽造之信用卡於人，亦即只須意圖供行
      使之用而收受偽造之信用卡或將之交付他人，即構成犯罪
      ，收受之原因係有償、無償，應非所問，被告二人雖係有
      償取得偽造之信用卡，仍屬收受，併此敘明），亦應被其
      後進一步持以行使之高度行為所吸收，亦不另論罪。被告
      偽造簽帳單私文書之低度行為，亦為偽造後持以行使之行
      使偽造私文書之行為所吸收，不另論罪。公訴人就被告意
      圖供行使之用而收集偽造之通用紙幣及意圖供行使之用而
      收受偽造信用卡之事實，雖未起訴，然該部分之事實與前
      開行使偽造通用紙幣及行使偽造信用卡部分，分別有實質
      上一罪關係，為起訴效力所及，本院自應併予審判。
（三）被告所犯刑法第一百九十六條第一項之行使偽造紙幣罪、
      第二百零一條之一第二項之行使偽造信用卡作為簽帳工具
      、第二百十六條、第二百十條之行使偽造私文書及第三百
      三十九條第一項之詐欺取財罪。具有犯意聯絡及行為分擔
      ，為共同正犯。
（四）被告二人多次行使偽造紙幣、行使偽造信用卡作為簽帳工
      具、行使偽造私文書、詐欺取財等犯行，均時間緊接，各
      觸犯構成要件相同之罪名，顯皆係基於概括犯意反覆為之
      ，應各依連續犯規定論以一罪，並加重其刑。
（五）被告行使偽造信用卡之目的在簽帳、消費，藉以詐取財物
      ，其所犯行使偽造信用卡作為簽帳工具、行使偽造私文書
      及詐欺取財三罪間，有方法目的之牽連關係，應從最重之
      行使偽造信用卡作為簽帳工具罪處斷。
（六）被告二人所犯連續行使偽造通用紙幣及連續行使偽造信用
      卡作為簽帳工具二罪間，犯意各別，罪名不同，應予分論
      併罰。
（七）審酌被告二人均有毒品前科，被告己○○另有竊盜之前科
      （有被告之案紀錄表可佐），二人不思悔悟而為本件犯行
      ，被告二人連續五次行使偽造之通用紙幣，連續二次持偽
      造之信用卡消費簽帳，消費金額不高，但迄未賠償被害人
      ，以及被告二人之智識程度非高，家庭生活狀況，於本院
      審理時均已認錯之犯後態度等一切情狀，分別量處如主文
      所示之刑，並定其應執行之刑。
（八）附表三編號一之偽造之信用卡、附表三編號二之偽造之紙
      幣，不問屬於犯人與否，應分別依刑法第二百零五條及第
      二百條之規定沒收之。被告偽造之信用卡簽帳單，為一式
      二聯（見原審卷附公務電話紀錄），特約商店存根聯上有
      偽造之「盧瑞珊」簽名（九十二年度偵續字第八八六號卷
      第三十三頁以下），扣案客戶存根聯上雖未有持卡人簽名
      （九十一年度偵字第一七二六一號卷第二十三頁），然係
      被告所有供犯罪所用之物，亦即附表三編號三、四之物，
      應依刑法第二百十九條規定，附表三編號五、六之物，應
      依刑法第三十八條第一項第二款之規定均沒收之。
五、原審判決應撤銷之理由：
（一）被告二人共同出資收集（購買）偽造之通用紙幣，原審判
      決漏未論列。
（二）原審判決理由欄認為被告二人所為與刑法第二百零一條之
      一第二項之意圖供行使之用而收受偽造之信用卡罪相當（
      見判決書第七頁倒數第七行）。然原審判決於事實欄就此
      未明白記載。
（三）原審判決事實欄記載：「己○○、戊○○：：：，明知其
      等：：：購買之千元紙幣三十張及如附表三編號四所示之
      Standard  Chartered 信用卡一張，均係偽造，竟先共同
      基於行使偽造紙幣之概括犯意，於如附表一所示之時、地
      ，由戊○○持其中五張偽造之千元紙鈔行使供二人消費」
      ；又謂被告二人「復共同基於行使偽造信用卡及偽造文書
      之概括犯意，及意圖為自己不法之所有，由戊○○持如附
      表三編號四所示之偽造信用卡，於如附表二所示之時、地
      ，以刷卡簽帳方式消費，即戊○○先後在簽帳單上偽造該
      信用卡上所載持卡人「盧瑞珊」之簽名，持該等偽造簽帳
      單供特約商店人員核對，使特約商店於核對簽帳單上之簽
      名與信用卡上之簽名相符後，誤認戊○○為合法之持卡人
      而陷於錯誤，交付如附表二所示消費金額同價之物，足以
      生損害於如附表二所示之特約商店及信用卡發行銀行」。
      觀其認定之事實，就被告己○○有如何之行為分擔，並未
      明確認定，卻於理由欄認為被告己○○就所犯各罪，有行
      為之分擔（見判決書第七頁倒數第七行以下），認定之事
      實與理由有矛盾。
（四）原審判決認定被告二人連續行使偽造之信用卡，為連續犯
      ，果如此，被告二人持偽造之信用卡刷卡簽帳，所為行使
      偽造私文書及詐欺取財二罪，應各係基於概括犯意為之，
      亦應構成連續犯，乃原審判決漏未論列，亦有疏漏。
（五）附表二之二次之消費時間，應為九十一年七月六日十九時
      十四分及同日十九時二十五分，此有簽帳單可按（見偵字
      17261 卷第23頁），公訴人此部分之記載有誤，原審判決
      未詳加勾稽，逕行援用，亦屬疏漏。
（六）原審判決事實欄雖記載被告行使偽造文書所為，足以生損
      害於特約商店及發卡銀行，然於理由欄就被告二人行使偽
      造文書所為，何以足以生損害於特約商店及發卡銀行，未
      敘明其理由。
（七）綜上所述，被告上訴指摘原審判決過重，雖無理由，然原
      審判決既有上述不當情形，自應由本院將原審中關於己○○連續變造國民
      罪刑確定）撤銷改判如主文第二、三項所示。
據上論斷，應依刑事訴訟法第三百六十九條、第三百六十四條、
第二百九十九條第一項前段、刑法第二十八條、第五十六條、第
一百九十六條第一項、第二百零一條之一第二項、第二百十六條
、第二百十條、第三百三十九條第一項、第五十五條、第二百條
、第二百零五條、第二百十九條、第三十八條第一項第二款、第
五十一條第五款，罰金罰鍰提高標準條例第一條，判決如主文。
本案經檢察官朱家崎到庭執行職務
中    華    民    國    94    年    1     月    18    日
                  刑事第十七庭審判長法  官  吳啟民
                                    法  官  蘇隆惠
                                    法  官  林瑞斌
以上正本證明與原本無異。
如不服本判決，應於收受送達後十日內向本院提出上訴書狀，其
未敘述上訴之理由者並得於提起上訴後十日內向本院補提理由書
（均須按他造當事人之人數附繕本）。
                                    書記官  丁淑蘭
中    華    民    國    94    年    1     月    18    日
附錄：本案論罪科刑法條全文
中華民國刑法第196條
行使偽造、變造之通用貨幣、紙幣、銀行券，或意圖供行使之用
而收集或交付於人者，處三年以上十年以下有期徒刑，得併科50
000 元以下罰金。
收受後方知為偽造、變造之通用貨幣、紙幣、銀行券而仍行使，
或意圖供行使之用而交付於人者，處五百元以下罰金。
第 1 項之未遂犯罰之。
中華民國刑法第201條之1
意圖供行使之用，而偽造、變造信用卡、金融卡、儲值卡或其他
相類作為簽帳、提款、轉帳或支付工具之電磁紀錄物者，處一年
以上七年以下有期徒刑，得併科30000 元以下罰金。
行使前項偽造、變造之信用卡、金融卡、儲值卡或其他相類作為
簽帳、提款、轉帳或支付工具之電磁紀錄物，或意圖供行使之用
，而收受或交付於人者，處五年以下有期徒刑，得併科30000 元
以下罰金。
中華民國刑法第216條
行使偽造變造或登載不實之文書罪)行 使第條至第條之文書者，
依偽造、變造文書或登載不實事項或使登載不實事項之規定處斷
。
中華民國刑法第210條
偽造、變造私文書，足以生損害於公眾或他人者，處五年以下有
期徒刑。
中華民國刑法第339條
意圖為自己或第 3 人不法之所有，以詐術使人將本人或第 3 人
之物交付者，處五年以下有期徒刑、拘役或科或併科1000元以下
罰金。
以前項方法得財產上不法之利益或使第 3 人得之者，亦同。
前二項之未遂犯罰之。
附表一
┌─┬────┬────┬───┬────┬───┬───┐
│編│        │        │      │偽    鈔│消費（│找  回│
│  │時    間│地    點│行為人│        │兌換）│      │
│號│        │        │      │號    碼│金額  │金  額│
├─┼────┼────┼───┼────┼───┼───┤
│一│91年7 月│台北市文│己○○│LX579639│ 603元│ 397元│
│  │6 日17時│山區新光│戊○○│EU      │      │      │
│  │54分    │路2 段28│      │LX657691│      │      │
│  │        │號木柵動│      │EU      │      │      │
│  │        │物園購物│      │LX755673│      │      │
│  │        │中心麥當│      │EU      │      │      │
│  │        │勞新光店│      │EM657617│      │      │
│  │        │（食用食│      │EU      │      │      │
│  │        │品）（店│      │EM755635│      │      │
│  │        │長：劉建│      │EU      │      │      │
│  │        │設）    │      │（以上偽│      │      │
├─┼────┼────┼───┤鈔於案發├───┼───┤
│二│91年7月6│同右購物│己○○│後已經自│ 750元│ 250元│
│  │日20時2 │中心玉芙│戊○○│各商店取│      │      │
│  │分      │蓉小火鍋│      │回，扣案│      │      │
│  │        │（食用食│      │，除LX57│      │      │
│  │        │品）（負│      │9639EU係│      │      │
│  │        │責人：吳│      │持向編號│      │      │
│  │        │珠）    │      │一之麥當│      │      │
├─┼────┼────┼───┤勞消費外├───┼───┤
│三│91年7月6│同右購物│己○○│，餘已不│2000元│2000元│
│  │日20時15│中心金幣│戊○○│能辨認係│      │      │
│  │分      │育樂世界│      │各持何紙│      │      │
│  │        │（兌換零│      │偽鈔在各│      │      │
│  │        │錢）（服│      │商店消費│      │      │
│  │        │務員：高│      │）      │      │      │
│  │        │慶隆）  │      │        │      │      │
├─┼────┼────┼───┤        ├───┼───┤
│四│91年7月6│同右購物│己○○│        │ 250元│ 750元│
│  │日20時35│中心河洛│戊○○│        │      │      │
│  │分      │坊布袋戲│      │        │      │      │
│  │        │專門店（│      │        │      │      │
│  │        │購買扇子│      │        │      │      │
│  │        │、小玩具│      │        │      │      │
│  │        │）（銷售│      │        │      │      │
│  │        │員：高桂│      │        │      │      │
│  │        │停）    │      │        │      │      │
└─┴────┴────┴───┴────┴───┴───┘
附表二
┌─┬────┬────┬───┬────┬───┬───┐
│編│        │        │      │信用卡銀│刷  卡│      │
│號│時    間│地    點│行為人│行、卡號│金  額│署  押│
├─┼────┼────┼───┼────┼───┼───┤
│一│91年7月6│台北市文│己○○│Standard│1570元│盧瑞珊│
│  │日19時14│山區新光│      │Chartere│      │      │
│  │分      │路2 段28│      │d0000000│      │      │
│  │        │號木柵動│      │00000000│      │      │
│  │        │物園購物│      │號      │      │      │
│  │        │中心寶島│      │        │      │      │
│  │        │鞋業專櫃│      │        │      │      │
│  │        │（購買鞋│      │        │      │      │
│  │        │子）    │      │        │      │      │
├─┼────┼────┼───┼────┼───┼───┤
│二│91年7月6│同右購物│己○○│Standard│ 330元│盧瑞珊│
│  │日19時25│中心新日│      │Chartere│      │      │
│  │分      │專櫃    │      │d0000000│      │      │
│  │        │        │      │00000000│      │      │
│  │        │        │      │號      │      │      │
└─┴────┴────┴───┴────┴───┴───┘
附表三：
┌───┬─────────────┬─────────┐
│編號  │應沒收之物                │數量              │
├───┼─────────────┼─────────┤
│一    │偽造Standard Chartered信用│一張              │
│      │卡，卡號000000000│                  │
│      │0000000號          │                  │
├───┼─────────────┼─────────┤
│二    │偽造Standard Chartered信用│一張              │
│      │卡，卡號000000000│                  │
│      │0000000號          │                  │
├───┼─────────────┼─────────┤
│三    │偽造Standard Chartered信用│一張              │
│      │卡，卡號000000000│                  │
│      │0000000號          │                  │
├───┼─────────────┼─────────┤
│四    │偽造Standard Chartered信用│一張              │
│      │卡，卡號000000000│                  │
│      │0000000號          │                  │
└───┴─────────────┴─────────┘
附表四：
┌───┬─────────────┬────────┐
│編號  │應沒收之物                │數量            │
├───┼─────────────┼────────┤
│一    │偽造Standard Chartered信用│一張            │
│      │卡，卡號000000000│                │
│      │0000000號          │                │
├───┼─────────────┼────────┤
│二    │扣案偽造千元紙幣          │三十張          │
├───┼─────────────┼────────┤
│三    │寶島鞋業簽帳單上偽造「盧瑞│一枚            │
│      │珊」署押（商店存根聯）    │                │
├───┼─────────────┼────────┤
│四    │新日專櫃簽帳單上偽造「盧瑞│一枚            │
│      │珊」署押（商店存根聯）    │                │
├───┼─────────────┼────────┤
│五    │寶島鞋業簽帳單客戶存根聯  │一張            │
├───┼─────────────┼────────┤
│六    │新日專櫃簽帳單客戶存根聯  │一張            │
└───┴─────────────┴────────┘
